最高法院刑事判決　　　　　　　　　　　　　　　九十三年度台上字第六五九三號
　　上　訴　人　甲○○
　　　　　　　　　　　　四號五.
右上訴人因偽造文書案件，不服台灣高等法院台中分院中華民國九十三年九月二日第
二審更審判決（九十三年度重上更(一)字第一六八號，起訴案號：台灣彰化地方法院檢
察署八十二年度偵字第一一四一○號），提起上訴，本院判決如左：
    主  文
上訴駁回。
    理  由
按刑事訴訟法第三百七十七條規定：上訴於第三審法院，非以判決違背法令為理由，
不得為之。是提起第三審上訴，應以原判決違背法令為理由，係屬法定要件，如果上
訴理由狀未依據卷內訴訟資料，具體指摘原判決不適用何種法則或如何適用不當，或
所指摘原判決違法情事，顯與法律規定得為第三審上訴理由之違法情形，不相適合時
，均應認其上訴為違背法律上之程式，予以駁回。本件原判決綜合全部卷證資料，認
上訴人甲○○有其事實欄所載之犯行，已詳敘所憑之證據與認定之理由。因而撤銷第
一審關於行使偽造私文書部分之科刑判決，改判依牽連犯關係從一重仍論處上訴人共
同連續行使偽造私文書，足以生損害於他人罪刑。
上訴意旨略以：本件應為台灣高等法院台南分院民國八十二年八月五日宣判之八十二
年度上訴字第一五五九號確定判決之既判力所及，原判決未諭知免訴，有理由不備、
認定事實違背證據法則及違反連續犯確定判決效力之違法；檢察官以違反商標法及著
作權法之罪名起訴，原判決改依刑法第二百十六條、第二百十條之罪論處，未依刑事
訴訟法第九十五條規定，於審判期日告知變更之罪名，違反刑事訴訟法第三百七十九
條第九款應更新程序之規定云云。惟查刑事訴訟法第三百零二條第一款規定，案件曾
經判決確定者，應為免訴之判決，係以同一案件，已經法院為實體上之確定判決，該
被告應否受刑事制裁，既因前次判決而確定，不能更為其他有罪或無罪之實體上裁判
。此項原則，關於實質上一罪或裁判上一罪，其一部事實已經判決確定者，對於構成
一罪之其他部分，固亦均應適用。但此種事實係因審判不可分之關係，在審理事實之
法院，就全部犯罪事實，依刑事訴訟法第二百六十七條規定，本應予以審判，故其確
定判決之既判力自應及於全部之犯罪事實。但若在最後審理事實法院宣示判決後始行
發生之事實，既非該法院所得審判，即為該案判決之既判力所不能及。是既判力對於
時間效力之範圍應以最後審理事實法院之宣示判決日為判斷之標準。卷查上訴人前於
八十年七月間起至同年十一月十八日止，連續在台南縣佳里鎮○○段一四○號農舍內
，以大量購入之油類液體燃料分裝於罐裝容器內之方式，製造機油罐裝品，且未經日
商山葉發動機股份有限公司（下稱山葉公司）等多家公司之授權，於同一商品使用相
同於各該公司已註冊商標之圖樣，復偽造山葉等公司之產品說明書，足以生損害於山
葉等公司，為警查獲，由台灣台南地方法院檢察署檢察官提起公訴，經台灣台南地方
法院依牽連犯關係從一重論以刑法第二百十六條、第二百十條行使偽造私文書罪，處
有期徒刑一年，嗣經台灣高等法院台南分院於八十二年八月五日以八十二年度上訴字
第一五五九號判決駁回上訴人之上訴，再經本院予以程序駁回確定。該案最後審理事
實法院即台灣高等法院台南分院之宣判日期係八十二年八月五日，依上揭說明，上訴
人自八十二年八月五日以後始發生之犯罪事實，即非該確定判決既判力所及。本件上
訴人犯罪時間係八十二年八月五日以後起至同年九月八日止，從而原判決為上訴人實
體有罪之判決，且說明未諭知免訴判決之理由，顯無違法可言。又第一審判決本即適
用商標法第六十二條第一款及刑法第二百十六條、第二百十條規定，依牽連犯關係從
一重論處上訴人行使偽造私文書罪。原審於審判期日告知上訴人所犯罪名為：如起訴
書及第一審判決書等罪名，有該審判筆錄載明可稽，足見原審已將行使偽造私文書之
罪名告知上訴人。上訴人指未告知或違反更新審判程序之規定，顯非依據卷內訴訟資
料指摘，不得據為適法之第三審上訴理由。應認其上訴違背法律上之程式，予以駁回
。上訴人就刑法第二百十六條、第二百十條行使偽造私文書罪而得上訴第三審重罪之
上訴既不合法，則原判決認上訴人牽連犯八十二年十二月二日修正商標法第六十二條
第一款之不得上訴第三審罪名部分，自無從適用審判不可分原則併為實體上審判，應
併予駁回。
據上論結，應依刑事訴訟法第三百九十五條前段，判決如主文。
中　　　華　　　民　　　國　　九十三　　年　　 十二 　　月　　 十六 　　日
                              最高法院刑事第十一庭
                                  審判長法官  張　淳　淙
                                        法官  謝　俊　雄
                                        法官  蘇　振　堂
                                        法官  張　春　福
                                        法官  呂　丹　玉
      右正本證明與原本無異
                                              書  記  官
中　　　華　　　民　　　國　　九十三　　年　　 十二 　　月　　二十一　　日
                                                                        Ａ
